# 抵债资产的账务处理问题

提问人：helenpqh 时间：2021-02-07 11:08:05
甲公司主营工程项目，客户主要为大型工程总包方，假设甲公司对某客户在 20 年形成收入 100 万（含税）并开具了增值税发票，该笔收入的应收款在 2020 年底未收回，甲公司对该客户的应收账款余额为 100 万。客户计划在 2021 年 1 月份以银行存款回款 95 万，另外 5 万则以同等市场价值的实物（主要是汾酒）抵债，该批酒无法取得相应发票（因为这批酒也是客户收到其下游客户用于抵债的资产），假设该批酒的公允价值为 4 万。甲公司跟客户签订的合同未确定收款形式包括实物抵债。
对于该笔 100 万的交易和该批抵债的实物（汾酒），有以下两个方案：
方案一：对该笔交易按照 95 万确认收入和应收账款，以该批实物的公允价值作为其他流动资产入账（借记其他流动资产，贷记收入）。
方案二：对该笔交易按照 100 万确认收入和应收账款，以该批实物的公允价值 4 万作为其他流动资产入账（借记其他流动资产，贷记应收账款），应收款余额 1 万作为当期的营业外支出。
请问：
1 、 上述两种方案的处理是否准确？是不是应该采纳第二种方案，因为跟客户签订的合同未确定收款形式包括实物抵债。
2 、 抵债资产（汾酒）的公允价值是否可以参考市场价来确定，在没有取得发票的情况下？
相关资料：
瑞华研究2010-2019 问题2-1-41（收到货币资金以外的对价时的收入确认问题）
基于 2017 版收入准则的处理意见：
1 、以实物抵广告费
需要分两种情况讨论，第一种情况是双方在签订合同时就约定客户以实物的形式支付服务价款，第二种情况是合同中并未约定客户以实物支付价款，但是在收取应收款项时，客户采取了以实物抵顶债务的方法。
第一种情况下：
根据《企业会计准则第 14 号——收入（ 2017 年修订）》第十八条规定：“客户支付非现金对价的，企业应当按照非现金对价的公允价值确定交易价格。非现金对价的公允价值不能合理估计的，企业应当参照其承诺向客户转让商品的单独售价间接确定交易价格。”
依据合同约定，客户支付的是电影票、花生油、门票、小礼物、购物卡等实物，则应按照这些实物的公允价值确定交易价格，按照《企业会计准则第 14 号——收入（ 2017 年修订）》规定方法（在某一时点或某一时段）将该公允价值确认为收入，同时借记“其他流动资产”（假设公司的经营范围不包括购物卡的发行、销售和交易，以及其他实物的销售）或者“库存商品”。
第二种情况下：
企业按照《企业会计准则第 14 号——收入（ 2017 年修订）》规定方法（在某一时点或某一时段）按照合同约定的交易价格确认收入，同时借记“应收账款”（假设此时企业已经拥有了无条件收款权）。客户后期以实物抵顶应收款项时，根据《企业会计准则第 12 号——债务重组（ 2019 年修订）》的相关规定，对于所收到的抵债物资按其公允价值入账，借记“其他流动资产”（假设公司的经营范围不包括购物卡的发行、销售和交易，以及其他实物的销售）或者“库存商品”，抵债物资的入账价值与应收账款账面价值之间的差额确认为营业外收入或营业外支出（金融资产终止确认损益）。（需要说明的是：如果确认应收账款和债务人以非货币资产抵债的时间间隔较短，并且A文化传播有限公司并未向对方作出让步，则所取得的非货币资产的公允价值与应收账款的账面价值应不存在重大差异。）

回答人：chenyiwei
这个案例应按债务重组处理（非现金资产抵债）。理论上抵债资产的入账价值应是放弃债权的公允价值，但因为此处抵债资产的公允价值更容易取得也更为可靠，故采用抵债资产本身的公允价值入账。
假设不考虑相关税费，则应确认投资收益（金融资产终止确认损益） 1 万元（=95+4-100）。

提问人：helenpqh 时间：2021-02-16 08:05:03
谢谢陈版，为什么确认差额确认投资收益而不是营业外支出呢，债务重组产生的损益不是应该计入营业外收支的吗？

回答人：chenyiwei
新准则下不再计入营业外收支。